【裁判字號】    97,交訴緝,3
【裁判日期】    970916
【裁判案由】    公共危險等
【裁判全文】
臺灣臺南地方法院刑事判決             97年度交訴緝字第3號
公  訴  人  臺灣臺南地方法院檢察署檢察官
被      告  甲○○
選任辯護人  賴鴻鳴律師
            黃俊達律師
            劉錦勳律師
上列被告因公共危險等案件，經檢察官提起公訴（95年度偵字第
1340號），被告於準備程序進行中為有罪之陳述，經本院合議庭
裁定由受命法官獨任進行簡式審判程序後，判決如下：
    主  文
甲○○因服用酒類，不能安全駕駛動力交通工具而駕駛，處有期
徒刑參月；又因駕駛動力交通工具肇事，致人傷而逃逸，處有期
徒刑陸月；又因妨礙公務執行罪，處有期徒刑肆月；應執行有期
徒刑壹年。緩刑參年。緩刑期內付保護管束，並應依執行檢察官
之命令，向指定之公益團體、地方自治團體或社區，提供貳佰小
時之義務勞務。
    事  實
一、甲○○於民國95年1月1日下午3時許起至同日下午5時許止，
    在其位於台南縣龍崎鄉大坪村番社13號住處內，飲用高粱酒
    後，明知其控制力及注意力均已達無法安全駕駛動力交通工
    具之程度，詎仍不顧大眾行車之公共安全，於同日晚上6時
    40分許，酒後駕駛車牌號碼5S-6585號自小客車，沿台南縣
    關廟鄉○○路○段由西向東行駛，其本應注意酒後不得駕車
    ，且在劃有分向限制線之路段，不得駛入來車之車道內，而
    依當時天候晴、夜間有照明設施、柏油路面乾燥無缺陷、無
    障礙物、視距良好，客觀上並無不能注意之情形，竟疏未注
    意及此，於途經該路段270號前，因不勝酒力，致上開小客
    車失控偏離車道衝入對向車道，撞及沿台南縣關廟鄉○○路
    ○段由東向西行駛由乙○○所騎乘車號RV2-913號輕型機車
    ，乙○○因而人、車倒地，並受有頭部外傷合併臉部多處撕
    裂傷、左眼腫脹、上眼瞼、下巴、下唇、右腳跟撕裂傷及四
    肢多處挫擦傷等傷害（此傷害部分，因告訴人撤回告訴，另
    為公訴不受理之諭知）。
二、詎甲○○明知駕駛動力交通工具肇事致人受傷，應停車對乙
    ○○採取必要救護措施，及留置現場等待警方前往處理，以
    釐清責任，竟基於肇事逃逸之犯意，旋即駕車駛離現場而逃
    逸。嗣經現場目擊者林俊志向警方報案後，經台南縣警察局
    歸仁分局龍崎分駐所員警盧建平在其分駐所前，發現甲○○
    所駕駛之自小客車，遂持指揮棒要求其停車，惟甲○○未加
    理會，仍駕車強行通過，盧建平見狀，隨即駕駛車牌號碼DO
    -8609號警用巡邏車追捕甲○○。然甲○○在警方追捕過程
    中，因恐遭逮捕，明知盧建平係依法執行公務之員警，竟基
    於妨害公務之犯意，於同日晚上7時許，在台南縣龍崎鄉牛
    埔村台182線公路西向22.3公里處，以緊急停駛上開自用小
    客車之強暴手段，使盧建平因閃避不及，而自後追撞其所駕
    駛之車輛，造成上開巡邏車車頭毀損。嗣於同日晚上7時40
    分許，在台182線公路西向27公里處，經警以巡邏車自後衝
    撞之方式迫使甲○○將車輛停駛後，始為警當場逮捕。經警
    方於同日晚上8時19分許，在台南縣警察局歸仁分局關廟分
    駐所內，對甲○○施予酒精測試，測得其呼氣後之酒精濃度
    達每公升1.1毫克，始知悉上情。
三、案經乙○○告訴（嗣於本院繫屬中具狀撤回過失傷害之告訴
    ），暨臺南縣警察局歸仁分局報請臺灣臺南地方法院檢察署
    檢察官偵查起訴。
    理  由
一、本件係經被告甲○○於準備程序期日為有罪之陳述，而經本
    院合議庭裁定由受命法官獨任以簡式審判程序加以審理，依
    據刑事訴訟法第273條之2規定排除嚴格證據調查；並依同法
    第310條之2之準用第454條之規定製作略式判決書，先予敘
    明。
二、本件有下列事證足資佐憑：
（一）被告於警詢、偵查中及本院審理時之自白。
（二）目擊證人林俊志於警詢及被害人乙○○、追捕被告之警員
      盧建平於檢察官偵查中之證詞。
（三）道路交通事故調查報告表(一)、(二)、警員盧建平之職務報告
      書各1份，道路交通事故現場圖3份。
（四）台南市立醫院95年1月1日出具之診斷證明書1份。
（五）酒精濃度測定紀錄表、刑法第185條之3案件測試觀察紀錄
      表、舉發違反道路交通管理事件通知單各1份。
（六）現場蒐證照片、車損照片共15張。
三、核被告所為，係犯刑法第185之3之服用酒類，不能安全駕駛
    動力交通工具而駕駛罪、同法第185條之4駕駛動力交通工具
    肇事致人於傷而逃逸罪、同法第135條第1項妨害公務罪。而
    被告於95年1月1日為本件行為後，刑法第185條之3之公共危
    險罪於96年12月19日修正，並經總統於97年1月2日公布，業
    於97年1月4日生效，修正前該條之法定刑為「一年以下有期
    徒刑、拘役或三萬元以下罰金」；修正後該條之法定刑為「
    一年以下有期徒刑、拘役或科或併科十五萬元以下罰金」，
    經比較修正前後之規定，新法之規定並非較有利於被告，依
    刑法第2條第1項前段規定，自應適用修正前刑法第185條之3
    之規定論罪。被告所犯上開3罪，犯意各別、行為互殊，應
    予分論併罰。
四、本院審酌被告於飲酒後，已處於無法安全駕駛之狀況下，仍
    駕駛小客車行駛於道路，漠視輕忽公眾交通之安全，對行車
    大眾及路人之生命、身體安全造成危害，復本應注意遵守道
    路交通安全規則之相關規定，以維護行車之安全，然竟疏於
    注意而肇生本件交通事故，並致被害人乙○○因而受有如事
    實欄所記載之傷害，且駕車肇事致被害人乙○○受傷後，竟
    未下車救護被害人旋即逕行駕車逕自逃離現場，並於警方攔
    查時拒絕停車受檢，嗣後並故意停駛所駕駛之車輛致後方追
    捕之警車因閃避不及而追撞受損，惡性重大，然念其並無其
    他犯罪紀錄，素行尚佳，有台灣高等法院被告前案紀錄表1
    份附卷可參，且尚知坦承犯行，並已與被害人乙○○、台南
    縣警察局就民事賠償事宜達成和解，被害人乙○○、台南縣
    警察局已撤回對被告之告訴，有和解書2份附卷可參等一切
    情狀，量處如主文第1項所示之刑，並定其應執行刑。另被
    告前未曾因故意犯罪受有期徒刑以上刑之宣告，有臺灣高等
    法院被告前案紀錄表1紙附卷可參，其僅因一時失慮，致罹
    刑典，且其犯後均坦承全部犯行並深表悔意，經此偵查及審
    判教訓，應知警惕，信無再犯之虞，本院認對被告所宣告之
    刑，以暫不執行為適當，併諭知緩刑3年，以勵自新。但因
    被告駕車肇事致人受傷後，竟未下車救護被害人即逃逸無蹤
    ，並拒絕警方之攔查，又恐遭逮捕，竟以緊急停車之方式，
    使追捕之警車因閃避不及而自後追撞，嗣經警追捕近5公里
    才被迫停車，顯係欠缺守法之正確觀念，為強化其法治概念
    ，使其於緩刑期內能深知警惕，並使緩刑宣告不致輕易遭到
    撤銷，乃併依刑法第74條第2項第5款之規定，命被告應依執
    行檢察官之命令，向指定之公益團體、地方自治團體或社區
    ，提供200小時之義務勞務，及依刑法第93條第1項第2款之
    規定，諭知緩刑期內付保護管束。
五、按本條例施行前，經通緝而未於中華民國九十六年十二月三
    十一日以前自動歸案接受偵查、審判或執行者，不得依本條
    例減刑，中華民國九十六年罪犯減刑條例第5條定有明文。
    查，被告係於95年7月12日遭本院通緝（見本院95年度交易
    字第27號卷宗第39頁），但未於96年12月31日自動歸案，係
    於97年6月10日因通緝而逮捕到案，依上開規定，並無法依
    該條例減刑，附此敘明。又修正後刑法施行前，刑法分則編
    有關罰金刑之貨幣單位係銀元；且依刑法分則編應處罰金者
    ，應適用罰金罰鍰提高標準條例第1條、第4條之規定，亦即
    應按各該具體條文制定或修正之時間先後，定其提高之倍數
    。惟被告行為後，刑法施行法增訂第一條之一，於95年6月
    14日經總統公布，並自同年7月1日起施行；該條規定：「中
    華民國九十四年一月七日刑法修正施行後，刑法分則編所定
    罰金之貨幣單位為新臺幣。九十四年一月七日刑法修正時，
    刑法分則編未修正之條文定有罰金者，自九十四年一月七日
    刑法修正施行後，就其所定數額提高為三十倍。但七十二年
    六月二十六日至九十四年一月七日新增或修正之條文，就其
    所定數額提高為三倍」。亦即自95年7月1日起，刑法分則編
    所定罰金之貨幣單位，由銀元改為新臺幣。惟刑法施行法第
    1條之1係替代罰金罰鍰提高標準條例部分條文，與經換算後
    ，該條例所定之罰金額度相同，僅係貨幣單位由銀元改為新
    臺幣，不發生有利、不利之問題，亦非法律變更刑度之條文
    ，無比較新舊法之問題，併予敘明。
據上論斷，應依刑事訴訟法第273條之1第1項、第299條第1項前
段、第310條之2、第454條，修正前刑法第185條之3、刑法第2條
第1項前段、第185條之4、第135條第1項、第74條第1項第1款、
第2項第5款、第93條第1項第2款，刑法施行法第1條之1，判決如
主文。
本案檢察官丙○○到庭執行職務。
中    華    民    國    97    年    9     月    16    日
                       交通法庭  法  官  陳淑勤
以上正本證明與原本無異
如不服本判決應於送達後十日內向本院提出上訴狀
                                書記官  謝國欽
中    華    民    國   970    年    9     月    17    日
附錄法條：
修正前刑法第185條之3：
服用毒品、麻醉藥品、酒類或其他相類之物，不能安全駕駛動力
交通工具而駕駛者，處一年以下有期徒刑、拘役或三萬元以下罰
金。
刑法第185條之4：
駕駛動力交通工具肇事，致人死傷而逃逸者，處六月以上五年以
下有期徒刑。
刑法第135條第1項：
對於公務員依法執行職務時，施強暴脅迫者，處三年以下有期徒
刑、拘役或三百元以下罰金。


司法院資訊處製作；財團法人民間司法改革基金會備份。
